【裁判字號】    97,交聲,252
【裁判日期】    971204
【裁判案由】    違反道路交通管理處罰條例
【裁判全文】
臺灣宜蘭地方法院交通事件裁定         97年度交聲字第252號
移送機關    交通部公路總局臺北區監理所宜蘭監理站
異  議  人  甲○○
                    號4樓
上列受處分人因違反道路交通管理處罰條例案件，對於交通部公
路總局臺北區監理所宜蘭監理站於民國97年9月8日所為之處分（
原處分案號：宜監字第裁43-Z00000000號）聲明異議，本院裁定
如下：
      主  文
原處分關於「吊扣駕駛執照12個月」部分撤銷。
上開撤銷部分，甲○○不罰。
      理  由
一、原處分意旨略以：異議人即受處分人甲○○於民國97年9月7
    日19時5分許，駕駛車牌號碼DK-9610號自用小客車，在國道
    五號高速公路北向29.7公里處，經警舉發「酒後駕車（酒測
    值為0.33毫克/公升）」違規。經原處分機關調查後，認異
    議人「汽車駕駛人酒精濃度超過規定標準（0.25-0.4）」之
    違規行為屬實，於97年9月8日依道路交通管理處罰條例第35
    條第1項第1款規定，裁處異議人罰鍰新臺幣1萬9千5百元，
    並為吊扣駕駛執照12個月，施以道路講習之處分。
二、聲明異議意旨略以：伊對於上揭違規事實，及原處分機關裁
    處罰鍰之處分並無意見，惟伊本件違規時所駕駛車輛是自用
    小客車，並以駕駛職業車為業，經伊詢問原處分機關，原處
    分機關竟謂既然伊無小型車普通駕駛執照可供吊扣，則需繳
    交小型車職業駕駛執照以供吊扣，顯已剝奪異議人工作權。
    爰於法定期限內聲明異議，請求撤銷原處分等語。
三、本院之認定：
 (一) 按汽車駕駛人飲用酒類或其他類似物後其吐氣所含酒精濃度
    超過每公升0.25毫克者，不得駕車；汽車駕駛人，駕駛汽車
    經測試檢定酒精濃度超過規定標準者，處新臺幣1萬5千元以
    上6萬元以下罰鍰，並當場移置保管該汽車及吊扣其駕駛執
    照1年，道路交通安全規則第114條、道路交通管理處罰條例
    第35條第1項第1款分別定有明文。又按汽車駕駛人，有第35
    條第1項規定之情形者，應接受道路交通安全講習，為道路
    交通管理處罰條例第24條第1項第2款所明定。
 (二) 道路交通管理處罰條例第68條業於94年12月14日修正，並自
    95年3月1日施行。該條於修正前係規定：「汽車駕駛人，因
    違反本條例及道路交通安全規則之規定，受吊扣或吊銷駕駛
    執照處分時，吊扣或吊銷其持有各級車類之駕駛執照」；修
    正後則規定：「汽車駕駛人，因違反本條例及道路交通安全
    規則之規定，受吊銷駕駛執照處分時，吊銷其持有各級車類
    之駕駛執照」。比較修正前後之規定，修正後即現行道路交
    通管理處罰條例第68條之規定，既刪除「吊扣或」、「吊扣
    」等字，則依修法意旨及「明示其一，排除其他」之法理，
    吊扣駕駛執照處分之執行，即不應一律執行各級車種駕駛執
    照之吊扣。
 (三) 經查，本件異議人於上揭時地係酒後駕駛自用小客車，酒測
    值達每公升0.33毫克，超過規定標準等情，為異議人所不爭
    ，並有舉發違反道路交通管理事件通知單及原處分機關之裁
    決書附卷可稽，異議人前開違規行為洵屬明確。是原處分機
    關依道路交通管理處罰條例第35條第1項第1款規定，裁處異
    議人罰鍰新臺幣1萬9千8百元，及依同條例第24條第1項第2
    款規定為施以道路交通安全講習之處分，為屬有據。至原處
    分吊扣異議人駕駛執照部分，依前所述，異議人依法所受之
    處分，應為吊扣其普通小型車駕駛執照之處分，而異議人持
    有之駕駛執照為職業小客車駕駛執照，此為異議人所不爭執
    ，並有汽車駕照基本資料1份可稽。依一人一照原則，異議
    人並無普通小型車駕駛執照可供吊扣。原處分機關逕行吊扣
    異議人之職業小型車駕駛執照部分，顯已逾越修正後道路交
    通管理處罰條例第68條之規範意涵，且顯與該條修法意旨相
    悖，而欠缺作成該項處分之依據。
四、綜上，異議人確有於上述時地駕駛自用小客車而有呼氣酒精
    濃度超過規定標準之違規行為，原處分機關依道路交通管理
    處罰條例第35條第1項第1款規定，裁處異議人罰鍰新臺幣1
    萬9千8百元，及依同條例第24條第1項第2款規定為施以道路
    交通安全講習之處分，於法並無不合，惟原處分機關對異議
    人處以「吊扣駕駛執照12個月」之處分，則欠缺法律依據，
    爰就該項處分以撤銷，並改諭知異議人不罰。
五、依道路交通案件處理辦法第20條前段，裁定如主文。
中    華    民    國    97    年    12    月    4     日
                  交通法庭法  官  鄧晴馨
以上正本證明與原本無異。
如不服本裁定，應於裁定送達後5日內，向本院提出抗告狀。（
應附繕本）
                          書記官  吳文雄
中    華    民    國    97    年    12    月    4     日


司法院資訊處製作；財團法人民間司法改革基金會備份。
